【裁判字號】    97,訴,381
【裁判日期】    970529
【裁判案由】    毒品危害防制條例
【裁判全文】
臺灣士林地方法院刑事判決               97年度訴字第381號
公  訴  人  臺灣士林地方法院檢察署檢察官
被      告  甲○○
上列被告因違反毒品危害防制條例案件，經檢察官提起公訴（97
年度毒偵字第367 號），而被告於準備程序中就被訴事實為有罪
之陳述，經本院合議庭裁定由受命法官獨任進行簡式審判程序，
並判決如下：
    主  文
甲○○施用第一級毒品，累犯，處有期徒刑捌月。
    事  實
一、甲○○曾因施用毒品案件，經送觀察、勒戒後，認無繼續施
    用傾向，於民國90年10月3 日執行完畢釋放，並由本院於90
    年10月25日，以90年度少調字第609 號裁定不付審理。繼又
    因施用毒品案件，經本院以94年度士簡字第836 號判決判處
    有期徒刑4 月確定，並於95年1 月17日易科罰金執行完畢。
    詎仍不知悛悔，復基於施用第一級毒品之犯意，於96年12月
    14日晚間某時許，在臺北縣汐止市樟樹國小附近之友人住處
    ，以針筒注射方式施用第一級毒品海洛因1 次。嗣於同日22
    時20分許在臺北市○○區○○路11號前，因同行友人朱國偉
    遭警查獲持有毒品（此部分由檢察官另案偵辦），員警乃徵
    得甲○○之同意後採其尿液送驗，嗣因鑑驗結果呈嗎啡陽性
    反應，始查悉上情。
二、案經臺北市政府警察局中山分局報告臺灣士林地方法院檢察
    署檢察官偵查起訴，經本院改依簡式程序審理。
    理  由
壹、犯罪事實之認定
一、上揭犯行，業據被告甲○○於偵查中及本院審理時坦承不諱
    （參見臺灣士林地方法院檢察署97年度毒偵字第367 號卷第
    33頁至第34頁、本院卷第22頁），而被告於96年12月15日為
    警所採尿液，經送台灣尖端先進生技醫藥股份有限公司以酵
    素免疫分析法初驗後，再以氣相層析質譜儀法複驗，證實其
    尿液呈嗎啡（即施用海洛因之代謝物）陽性反應，亦有該公
    司於96年12月26日出具之濫用藥物檢驗報告附卷可稽（附於
    同上偵卷第13頁）。綜上，足認被告自白與事實相符，可以
    採信，本案事證至為明確，被告犯行堪予認定。
二、按毒品危害防制條例於92年7 月9 日修正公布，自93年1 月
    9 日施行，其中第20條、第23條將施用毒品之刑事處遇程序
    區分為「初犯」、「5 年內再犯」、「5 年後再犯」。依其
    立法理由之說明：「初犯」，經觀察、勒戒或強制戒治，應
    為不起訴處分或不付審理之裁定；經觀察、勒戒或強制戒治
    執行完畢釋放後，「5 年內再犯」者，因其再犯率甚高，原
    實施之觀察、勒戒及強制戒治既已無法收其實效，爰依法追
    訴或裁定交付審理。至於經觀察、勒戒或強制戒治執行完畢
    釋放，「5 年後再犯」者，前所實施之觀察、勒戒或強制戒
    治已足以遮斷其施用毒品之毒癮，為期自新及協助其斷除毒
    癮，仍用「初犯」規定，先經觀察、勒戒或強制戒治之程序
    。從而，依修正後之規定，祇於「初犯」及「5 年後再犯」
    2 種情形，有其追訴條件之限制，即須於初犯經觀察、勒戒
    或強制戒治釋放後，5 年內均無施用毒品之行為，始能認其
    前所實施之觀察、勒戒或強制戒治已足遮斷毒癮，而得於5
    年後再犯時，再予適用初犯之規定，重行觀察、勒戒等程序
    。倘5 年內已經再犯，被依法追訴處罰，縱其第3 次（或第
    3 次以上）施用毒品之時間在初犯釋放5 年以後，即與「5
    年後再犯」之情形有別，且因已於「5 年內再犯」，顯見其
    再犯率甚高，原實施觀察、勒戒或強制戒治，已無法收其實
    效，自無再經觀察、勒戒及強制戒治之必要，應由檢察官逕
    行起訴，始符新法修正之本旨（最高法院95年第7 次刑事庭
    會議決議參照）。查本件被告前因施用毒品案件，經法院裁
    定送觀察、勒戒後，認無繼續施用毒品之傾向，而於90年10
    月3 日執行完畢釋放，嗣於觀察、勒戒執行完畢釋放後5 年
    內，再犯施用毒品犯行，經本院以94年度士簡字第836 號判
    決判處罪刑確定，並經執行完畢等情，有臺灣高等法院被告
    前案紀錄表、本院簡易判決處刑書、刑案資料查註紀錄表及
    矯正簡表等件在卷可考，應甚明確。是被告所為本案施用毒
    品犯行，距離前開觀察、勒戒執行完畢雖已逾5 年，惟被告
    在上開觀察、勒戒執行完畢後5 年內，既已再犯施用毒品罪
    ，並經追訴、處罰，揆諸前揭說明，其本次犯行即與毒品危
    害防制條例第20條第3 項所稱之「5 年後再犯」有別，是公
    訴人依法追訴，於法並無不合，本院自應依法論科。
貳、論罪科刑
一、查海洛因為毒品危害防制條例第2 條第2 項第1 款所稱之第
    一級毒品。核被告甲○○所為，係犯毒品危害防制條例第10
    條第1 項之施用第一級毒品罪；其持有第一級毒品海洛因進
    而施用，持有毒品之行為為施用毒品之當然手段，不另論以
    持有毒品罪（最高法院74年度台上字第3404號判例意旨參照
    ）。
二、被告有如事實欄所載前案科刑及執行之記錄，有臺灣高等法
    院被告前案紀錄表在卷可稽，其於有期徒刑執行完畢後，5
    年內故意再犯本案有期徒刑以上之罪，為累犯，應依刑法第
    47條第1 項之規定加重其刑。爰審酌被告曾因施用毒品犯行
    經送觀察、勒戒及判處罪刑後，再犯本案施用毒品犯行，顯
    見並無戒絕之決心，惟其施用毒品係戕害自己身心健康，犯
    後坦承犯行，態度良好等一切情狀，量處如主文所示之刑，
    以示懲儆。
據上論斷，應依刑事訴訟法第273條之1 第1 項、第299條第1 項
前段，毒品危害防制條例第10條第1 項，刑法第11條前段、第47
條第1 項，判決如主文。
本案經檢察官蔡啟文到庭執行職務。
中    華    民    國    97    年    5    月    29     日
                  刑事第二庭法  官    吳祚丞
以上正本證明與原本無異。
如不服本判決應於送達後10日內，向本院提出上訴書狀。其未敘
述上訴理由者，應於上訴期間屆滿後20日內向本院補提理由書狀
（均須按他造當事人之人數附繕本）。
                            書記官    方蘭芬
中    華    民    國    97    年    5    月    29     日
附錄本案論罪科刑法條全文
毒品危害防制條例第10條
施用第一級毒品者，處 6 月以上 5 年以下有期徒刑。
施用第二級毒品者，處 3 年以下有期徒刑。


司法院資訊處製作；財團法人民間司法改革基金會備份。
